【裁判字號】    98,聲判,51
【裁判日期】    981008
【裁判案由】    聲請交付審判
【裁判全文】
臺灣臺中地方法院刑事裁定              98年度聲判字第51號
聲  請  人
即告 訴 人  甲○○
代  理  人  林瓊嘉律師
被      告  乙○○
上列聲請人因告訴被告侵占等案件，不服臺灣高等法院臺中分院
檢察署檢察長駁回再議之處分（98年度上聲議字第1151號），聲
請交付審判，本院裁定如下：
    主  文
聲請駁回。
    理  由
一、本件聲請交付審判意旨略以：
  (一)聲明人即告訴人初期因案情未明，而未於告訴狀明確指出被
    告乙○○犯行，經臺灣臺中地方法院法院檢察署（下稱臺中
    地檢署）檢察官為不起訴處分，聲請人再議，經臺灣高等法
    院臺中分院檢察署（下稱高分檢）發回續行偵查，且檢察官
    應盡職權調查之能事，檢察官起訴偵查結果，應依調查證據
    結果為判斷，並不受告訴意旨之拘束，本件以聲請人於告訴
    狀未明列被告之犯行，執為駁回再議之理由，違反先前發回
    續行偵查之處分意旨，難以令人折服。又聲請人對被告乙○
    ○、余桂蘭夫妻提出共同詐欺、侵占，高分檢發回續行偵查
    後，原告訴狀比較不起訴處分，因未經查證、事隔多時，已
    無參考價值；本案共同被告余桂蘭起訴、乙○○不起訴，告
    訴人比喻如同舊時票據法時代，「夫婿開票、配偶坐牢」，
    被告使用余桂蘭當人頭，原檢察官就被告夫婦共犯關係，分
    別為起訴、不起訴。告訴人認該不起訴認事用法未臻適當，
    聲請再議。基於檢察一體，行政指揮監督，高分檢審查原處
    分是否妥適，並不受原檢察官起訴、不起訴影響。駁回再議
    引原檢察官起訴書（尚未經法院審理判決），作為駁回再議
    理由，有違檢察體系審查職責，有適用法令不當之違法。
  (二)聲請人在偵查中已提出，被告夫妻密集資金往來之異常現象
    ，其資金往來呈現「錢進乙○○，債留余桂蘭」；被告夫妻
    自94年4 月13日至95年11月30日止，資金往來如下：1.余桂
    蘭匯給乙○○18次、計896萬2000元、2. 乙○○匯給余桂蘭
    16次、計637 萬元。上列被告夫妻相互匯款，乙○○多出余
    桂蘭232萬2000元。被告夫婦1年7 個月，相互匯款34次，金
    額高達1533萬2000元，係一般家庭生活開支259 倍，21年生
    活費用之支出（參行政院主計處，台中市97年1家3口家庭生
    活費用為59097 元），明顯係營業支出，而非家庭費用支出
    ，被告辯稱：不知余桂蘭理財情況、夫妻財產各自獨立，明
    顯說謊不實，益證有傳訊證人查明被告是否共犯侵占、詐欺
    之必要。
  (三)聲請人與被告為100 萬元借貸、票據爭議，於本院97年中簡
    字第1841號「確認本票債權不存在」事件，雙方於97年7 月
    15日法庭達成協議：「在台中地檢署96年度偵續字第495 號
    詐欺案偵查終結確定後，始對本票聲請強制執行」，被告竟
    違背法庭協議，透過余桂蘭讓與受擔保利益，執行聲請人提
    存金100萬元（扣押余桂蘭、乙○○財產），由此觀察：1、
    余桂蘭積欠聲請人555萬1800元。2、被告積欠余桂蘭232萬
    2000元。3、余桂蘭名下完全無財產，被告有財產。4、余桂
    蘭讓與被告擔保金利益100萬元。5、被告與余桂蘭資金流通
    形成「錢進乙○○，債留余桂蘭」，其2 人是否有事先謀議
    、規劃，是否有賴債不還之不法意圖。
  (四)聲請人於偵查時、再議狀，一再聲請傳訊證人劉玉燕、薛惠
    敏，以證被告共犯行為，被告夫妻共同匯款往來對象，係薛
    惠敏、劉玉燕，而其金額高達1400萬，故須傳訊證人調查下
    列事項：1 、是否投資法拍屋？或其他商業經營？（被告夫
    妻否認有法拍屋）2 、被告夫妻財產是否各自獨立？交易過
    程被告夫妻與證人之協商過程？（被告完全未參與余桂蘭財
    務）3 、被告夫妻與證人金錢往來是否已結算清楚？如未結
    算清楚，雙方有無差欠？（有無同樣錢進乙○○，債留余桂
    蘭之異樣）。即調查證據旨在藉由證人查證1 、被告夫妻自
    始虛偽不實，明顯共同串證。2 、被告完全瞭解余桂蘭財務
    狀況，2 人預為脫產訛詐作準備。3、被告夫妻經商匯款如屬
    共同經營法拍屋，顯有共犯侵占、詐欺惡行。
  (五)原處分未調查聲請人聲請調查之證據，遽為不起訴處分；高
    分檢以檢察官雖應依法盡調查能事，但該證據方法與犯罪事
    實須有關連性、必要性。聲請人聲請調查證據，因無關犯罪
    關連性、必要性，駁回告訴人再議。惟查：1 、聲請人已明
    列聲請事項、待證事實，未經查證，如何確認無關連性、必
    要性？2 、證人與被告夫妻資金往來時間，與聲請人遭詐騙
    時間相近，且呈現相同之「錢進乙○○、債留余桂蘭」異常
    現象。3 、被告夫妻主張「夫妻財務各自獨立」之謊言，惟
    經由證人到庭證述，始足明確被告夫妻有無共犯詐欺之謀議
    。原處分對聲請調查證據斷章取義，就聲請人所列聲請調查
    共犯犯意聯絡，行為分擔？究係共犯詐欺、侵占或余桂蘭單
    獨詐欺、侵占，顯有未洽。且共犯或單獨犯之判斷，將影響
    法院判決之正確性，既非不易調查，且非不能調查，而調查
    之結果更影響法院判決之正確性，原處分未詳查原委，以起
    訴余桂蘭犯罪，即未詳查被告有無共犯關係，忽略被告夫妻
    之不實辯詞，故檢察官所為處分及駁回再議，顯未盡調查能
    事、適用法令錯誤，更有未盡職權調查之違法。
二、按告訴人不服上級法院檢察署檢察長或檢察總長認再議為無
    理由而駁回之處分者，得於接受處分書後10日內委任律師提
    出理由狀，向該管第一審法院聲請交付審判；法院認為交付
    審判之聲請不合法或無理由者，應駁回之，刑事訴訟法第25
    8條之1、第258條之3第2 項前段分別定有明文。次按前述刑
    事訴訟法第258條之1規定，乃對於「檢察官不起訴或緩起訴
    裁量權」制衡之一種外部監督機制。法院僅在就檢察官所為
    不起訴或緩起訴之處分是否正確加以審查，以防止檢察機關
    濫權。依此立法精神，法院就聲請交付審判案件為審查時，
    所謂「得為必要之調查」所指之調查證據之範圍，自應僅以
    偵查中曾顯現之證據為限，不可就告訴人新提出之證據再為
    調查，亦不可蒐集偵查卷以外之證據。另由刑事訴訟法第26
    0 條對於不起訴處分已確定或緩起訴處分期滿未經撤銷者，
    得再行起訴規定之立法理由說明：「本條所謂不起訴處分已
    確定者，係包括「聲請法院交付審判復經駁回者」之情形在
    內。」，益徵法院就聲請交付審判案件為審查時，所謂「得
    為必要之調查」所指之調查證據範圍，應僅以偵查中曾顯現
    之證據為限，不得就告訴人新提出之證據，再為調查，亦不
    可蒐集偵查卷以外之證據。否則，將使交付審判制度與再行
    起訴制度，相互混淆不清，合先敘明。
三、本件聲請人以被告涉嫌侵占等罪嫌，向臺中地檢署檢察官提
    出告訴，嗣經該署檢察官於96年8月31日以96年度偵字第113
    92號為不起訴處分後，聲請人不服，向高檢署聲請再議，經
    該署檢察長以本件偵查尚未完備，發回續行偵查，嗣經該署
    檢察官偵查後，於98年4月20日以96年度偵續字第495號為不
    起訴處分。聲請人不服，復向高分檢聲請再議，經該署檢察
    長以其再議無理由，於98年6月15日以98年度上聲議字第115
    1號處分駁回聲請人再議之聲請，聲請人於98年6月23日收受
    前開再議駁回處分書後，即委任林瓊嘉律師於98年6 月29日
    向本院提出刑事聲請交付審判狀等情，業經本院調取前揭偵
    查卷宗核閱屬實，並有刑事聲請交付審判狀及委任狀附卷可
    稽，是其聲請合於規定，合先敘明。
四、本院查：
  (一)按聲請人對於被騙之事實經過，最為清楚，而向聲請人佯稱
    為法官，洽談投資內容而邀其投資之人係被告之妻余桂蘭一
    節，業據聲請人於偵查中指訴甚詳，並未提及被告有共同施
    行詐術之行為，原不起訴處分書以難認被告有對聲請人施用
    何種詐術，或與余桂蘭有侵占聲請人所交付款項之事實，且
    被告確有將94年萬元轉帳存入聲請人之台新銀行大里分行之
    帳戶，有該帳戶之存摺內頁影本在卷可稽，聲請人亦自陳此
    情，縱聲請人係因余桂蘭之要求才簽發本票向被告調借款項
    ，聲請人與被告間仍有借貸關係，在聲請人未還該借款前，
    被告未將聲請人簽發之100萬元本票交還告訴人，難認有何
    侵占犯行；而駁回再議處分書則以聲請人之告訴意旨及余桂
    蘭涉嫌詐欺經檢察官起訴之起訴書內容，聲請人均未提及被
    告有共同為詐欺行為，且證人林秀美、林秀娟、莊坤湖均具
    結證稱：余桂蘭佯稱為法官，投資法拍屋代墊款業務，邀約
    聲請人參與等語，並未提及被告亦有共同施行上揭詐術之行
    為，是以向聲請人施行詐術者，為余桂蘭而非被告，被告雖
    與余桂蘭為夫妻關係，2 人間有密切之資金往來，惟尚不足
    單憑此項事實，即論定被告與余桂蘭必有詐欺之共犯關係，
    其認事用法，核與經驗法則及論理法則無違，聲請人仍執陳
    詞，指謫原不起訴處分書及駁回再議處分之認定不當，而聲
    請交付審判，並無理由。
  (二)被告取得聲請人簽發之100 萬元本票後，因該票據之爭議，
    於本院97年中簡字第1841號確認本票債權不存在事件審理時
    ，固曾於97年7月15日達成俟上開96年度偵續字第495號詐欺
    案偵查終結確定後，始對本票聲請強制執行之協議，被告縱
    使違背協議而聲請就該本票強制執行，亦無從執此遽論被告
    與余桂蘭就邀集聲請人投資一事，有犯意之聯絡及行為之分
    擔，聲請人執此推論被告與余桂蘭有事先謀議、規劃，賴債
    不還之不法意圖，實屬率斷。
  (三)聲請人雖以未傳喚證人劉玉燕、薛惠敏即被告夫婦匯款之往
    來對象，查證被告是否真有投資法拍屋？被告夫妻財產是否
    各自獨立? 被告與證人間金錢往來是否已結算清楚? 欠差多
    少? 因認駁回再議處分就此部分之認定顯有違誤云云。惟證
    據之取捨及事實之認定為承辦檢察官職權之行使，如該職權
    行使不違背經驗法則與論理法則，即難遽指為不當。又檢察
    官依法為盡調查之能事，應於偵查中調查之證據，必須該證
    據方法與犯罪事實之成立與否具有必要關聯性，且有調查之
    必要與途徑者為限，並非一經被害人、告訴人或被告聲請，
    檢察官即負有調查之義務，聲請人雖請求傳喚與被告夫妻有
    大量密切資金往來之證人劉玉燕、薛惠敏，以查證上開事項
    ，惟上開待查證之事項，均無解於聲請人當時係受余桂蘭訛
    稱為法官而受邀參與投資，及投資過程係與余桂蘭接洽之事
    實成立，駁回再議處分書中認其待證事實與被告被訴犯行是
    否成立無關連性與必要性，尚無再予調查之必要，核與經驗
    法則與論理法則無違，聲請人執此指摘原不起訴處分書及駁
    回再議處分之認定顯有違誤云云，非有理由。
  (四)本院詳閱前開偵查卷全卷後，查無任何聲請人所指摘不利被
    告之事證，未經檢察機關詳為調查、斟酌，或不起訴處分書
    所載理由有何違背經驗法則、論理法則或其他證據法則等得
    據以交付審判之事由存在，且依偵查卷所存之證據，亦乏積
    極證據足認被告涉有聲請人指訴應予起訴審理之侵占、詐欺
    取財等罪嫌，聲請人指摘原不起訴處分、駁回再議之處分不
    當，而聲請交付審判，並無理由，應予駁回。
五、依刑事訴訟法第258條之3第2項前段，裁定如主文。
中     華     民     國     98   年    10    月   8   日
                     刑事第九庭  審判長法  官  朱光國
                                       法  官  吳幸芬
                                       法  官  林慧英
上正本證明與原本無異。
不得抗告。
                                       書記官  廖碩薇
中     華     民     國     98   年    10    月   8   日


司法院資訊處製作；財團法人民間司法改革基金會備份。
